【裁判字號】    97,竹小,539
【裁判日期】    971128
【裁判案由】    損害賠償
【裁判全文】
臺灣新竹地方法院民事小額判決        97年度竹小字第539號
原      告  兆豐產物保險股份有限公司
法定代理人  甲○○
訴訟代理人  乙○○
被      告  丙○○
上列當事人間請求損害賠償事件，本院於民國97年11月27日辯論
終結，判決如下：
    主      文
被告應給付原告新臺幣肆仟零捌拾元，及自民國九十七年十一
月十一日起至清償日止，按年息百分之五計算之利息。
原告其餘之訴駁回。
訴訟費用新臺幣壹仟元由被告負擔新臺幣捌佰壹拾元，餘由原告
負擔。
本判決第一項得假執行。
    事實及理由
甲、程序方面
    本件被告經合法通知，未於言詞辯論期日到場，核無民事訴
    訟法第三百八十六條各款所列情形，爰依原告聲請，由其一
    造辯論而為判決。
乙、實體方面
一、原告主張：緣被告於民國96年12月20日21時2分許，駕駛車
    號4393-SA號之自用小貨車，在新竹市○○路三十一號前倒
    車，因疏於注意後方路況，導致被告車輛後方撞擊到由訴外
    人林志高駕駛，當時正停車在被告車輛後方，原告公司所承
    保訴外人蔡秀梅所有之車號1561-PJ號自用小客車（下稱系
    爭車輛）之車頭，造成系爭車輛前方保險桿蓋受損，支出必
    要修理費用新台幣（下同）4,983元（含零件1,932元，工資
    3,051元），原告已依保險契約賠付系爭車輛之修理費用，
    依保險法第五十三條第一項之規定，取得被保險人蔡秀梅對
    於被告之損害賠償請求權。爰依保險法第五十三條第一項及
    民法第一百八十四條之規定，請求被告賠償原告系爭車輛因
    此所生之損害，並聲明：（一）被告應給付原告4,983元，
    及自起訴狀繕本送達之翌日起至清償日止，按年息百分之五
    計算之利息。（二）訴訟費用由被告負擔。
二、被告未於言詞辯論期日到場，亦未提出準備書狀作何聲明或
    陳述。
三、得心證之理由：
(一)、原告主張之上開事實，業經提出保險資料查核單、駕駛執照
    及行車執照、新竹市○○○道路交通事故當事人登記聯單、
    採證照片、估價單、統一發票、賠款滿意書（以上均影本）
    等件為證，且經本院依職權向新竹市警察局交通隊第二分隊
    調閱本件車禍事故資料核閱無訛，此有新竹市警察局第二分
    局函送到院之道路交通事故談話紀錄表二份、道路交通事故
    現場圖（以上均影本）及道路交通事故照片三幀附卷可稽，
    而被告未到庭爭執，亦未提出書狀作何答辯，自堪信原告主
    張為真實。
(二)、按汽車倒車時，應依下列規定：二、應顯示倒車燈光或手勢
    後，謹慎緩慢後倒，並應注意其他車輛及行人，道路交通安
    全規則第一百十條第二款定有明文。又上開所謂汽車，依同
    規則第二條第一項，指在道路上不依軌道或電力架線而以原
    動機行駛之車輛 (包括機器腳踏車）。查本件被告於肇事當
    時正在倒車，訴外人林志高所駕之系爭車輛則正在被告車輛
    後方停著車，並未有行進之行為，被告應依上開規定謹慎緩
    慢後倒，並注意不得撞擊訴外人林志高駕駛，正停車在被告
    所駕車輛後方之系爭車輛，而當時被告並無不能注意之情事
    ，然被告竟疏未注意及此，於駕駛上開自用小貨車在上開地
    點倒車時，疏於注意後方有訴外人林志高所駕駛、正停車中
    之系爭車輛，而致撞擊後方之原告承保之系爭車輛，導致系
    爭車輛受損，另被告在員警調查事故發生原因當時，亦自承
    其倒車不慎撞到後方訴外人林志高駕駛之系爭車輛，有道路
    交通事故談話紀錄表及道路交通事故現場圖在卷為憑，足認
    被告就本件車禍之發生具有過失，且系爭車輛之損害與被告
    之過失行為間亦有相當因果關係，是被告就本件肇事應負過
    失侵權行為責任，洵堪認定。
(三)、次按被保險人因保險人應負保險責任之損失發生，而對於第
    三人有損失賠償請求權者，保險人得於給付賠償金額後，代
    位行使被保險人對於第三人之請求權，保險法第五十三條第
    一項亦有規定。查就本件車禍之發生，被告原須對系爭車輛
    之所有人即被保險人蔡秀梅負過失之賠償責任，已如前述，
    則被保險人就系爭車輛因本件肇事所生之損害，本得基於侵
    權行為法律關係向被告請求賠償，而原告既已依保險契約理
    賠予該被保險人，則原告主張依保險代位之法律關係據以向
    被告求償，自屬有據。
(四)、再按因故意或過失不法侵害他人之權利者，負損害賠償責任
    ；又汽車、機車或其他非依軌道行駛之動力車輛，在使用中
    加損害於他人者，駕駛人應賠償因此所生之損害；不法毀損
    他人之物者，被害人得請求賠償其物因毀損所減少之價值，
    民法第一百八十四條第一項前段、第一百九十一條之二、第
    一百九十六條分別定有明文。又物被毀損時，被害人除得依
    據民法第一百九十六條請求賠償外，並不排除民法第二百十
    三條至第二百十五條之適用，依民法第一百九十六條請求賠
    償物被毀損所減少之價額，得以修復費用為估定之標準，但
    以必要者為限（例如：修理材料以新品換舊品，應予折舊）
    ，亦有最高法院七十七年度第九次民事庭會議決議、同院七
    十三年度台上字第一五七四號判決可資參照。查原告主張其
    所承保系爭車輛因遭被告肇事而撞損，致該車受損，計已支
    付修復之工資3,051元、零件1,932元，共計支付修理費4,98
    3元乙節，業經原告提出估價單、統一發票各1件為證，堪信
    為實。次查，原告請求被告賠償受損車輛所減少之價額，應
    以必要者為限，而原告所承保之系爭車輛係於95年7月20日
    新領牌照開始使用，有行車執照影本附卷可憑，算至本件事
    故發生時（即96年12月20日）已使用1年5個月（未滿1月者
    以1月計），依前揭說明，其以新品取代舊品間之差價應予
    折舊扣除。是故關於原告所承保系爭車輛因毀損所減少之價
    額，既得以必要之修復費用為估定之標準，則依原告所提估
    價單之記載，更新零件費用合計為1,932元，本院依行政院
    公布之「固定資產耐用年數表」及「固定資產折舊率表」，
    採定率遞減法計算其折舊，即自用小客車耐用年數5年，每
    年折舊率千分之369，是原告承保系爭車輛更新零件部分，
    其折舊後金額應為1,032元 (計算式：第一年折舊後金額為
    1,932×0.369＝713，1,932－713＝1,219元，第二年折舊後
    金額為：1,219×0.369÷12×5＝187，1,219－187＝1,032
    元，元以下四捨五入)。是原告所得請求之零件費用為1,03
    2元，另關於工資費用3,051元，因無折舊之問題，且該部分
    之支出屬修復系爭車輛所必要之費用，被告自應全數賠償。
    從而，原告得請求被告賠償修復系爭車輛之工資3,051元、
    折舊後之零件材料金額1,032元，合計為4,083元【計算式為
    ：3,051+1,032=4,083】。
(五)、綜上所述，原告依保險代位及侵權行為之法律關係，請求被
    告賠償4,083元，及自起訴狀繕本送達被告之翌日即97年11
    月11日起至清償日止，按年息百分之5計算之利息範圍內，
    為有理由，應予准許，逾此部分之請求，即屬無據，應予駁
    回。
四、假執行之宣告：
    本件係為被告部分敗訴之小額訴訟判決，爰就被告敗訴部分
    ，依職權宣告假執行，並於判決時確定被告應負擔之訴訟費
    用如主文第三項所示之金額。
五、據上論結，原告之訴為一部有理由、一部無理由，依民事訴
    訟法第四百三十六條之二十三、第四百三十六條第二項、第
    三百八十五條第一項前段、第七十九條、第四百三十六條之
    二十、第四百三十六條之十九，判決如主文。
中    華    民    國    97    年    11    月    28    日
                  新竹簡易庭    法  官  鄭政宗
以上正本係照原本作成。
如對本判決上訴，非以其違背法令為理由不得為之，且須於判決
送達後20日內以上訴狀記載上訴理由向本院提出上訴狀。
中    華    民    國    97    年    11    月    28    日
                                書記官  曾柏方


司法院資訊處製作；財團法人民間司法改革基金會備份。
